臺灣宜蘭地方法院民事裁定
111年度事聲字第9號
聲  請  人  葉忠雄  

相  對  人  林鴻文  

上列當事人間因聲請支付命令事件，聲請人對於民國111年6月2
日本院司法事務官所為111年度司促字第2483號民事裁定提出異
議，本院裁定如下：
    主  文
原裁定廢棄。
發回原司法事務官更為適當之處分。
    理  由
一、按當事人對於司法事務官處理事件所為之終局處分，得於處
    分送達後10日之不變期間內，以書狀向司法事務官提出異議
    。司法事務官認前項異議有理由時，應另為適當之處分；認
    異議為無理由者，應送請法院裁定之。法院認第1項之異議
    為有理由時，應為適當之裁定；認異議為無理由者，應以裁
    定駁回之，民事訴訟法第240條之4第1項前段、第2至3項定
    有明文。查本院司法事務官於民國（下同）111年6月2日以1
    11年度司促字第2483號民事裁定（下稱：「原裁定」）駁回
    聲請人支付命令之聲請（見原裁定卷第6頁），該裁定於111
    年6月8日送達聲請人（見原裁定卷第8頁），嗣聲請人於111
    年6月14日具狀聲明異議（見本案卷第9頁），本院司法事務
    官認其異議無理由而送請本院裁定，經核與上開規定相符，
    先予說明。
二、本件異議意旨略以：伊經由與相對人LINE通訊軟體內容得知
    ，相對人已搬至門牌號碼：宜蘭縣○○鄉○○路00000號（下稱
    ：「系爭礁溪址」），原戶籍地即門牌號碼：基隆市○○區○○
    路000巷0弄0號（下稱：「系爭基隆址」）疑有強制執行程
    序，相對人已久無居住該址，伊亦曾於民國（下同）111年5
    月間以電話向相對人確認現居於系爭礁溪址無誤，足認相對
    人有一定事實，並有久住於系爭礁溪址之意思。原裁定以相
    對人之戶籍地址在基隆市為由，而駁回伊支付命令之聲請，
    於法顯有違誤，爰提出異議，請求廢棄原裁定等語（見本案
    卷第9、11頁）。
三、按訴訟，由被告住所地之法院管轄。支付命令之聲請，專屬
    債務人為被告時，依第1條、第2條、第6條或第20條規定有
    管轄權之法院管轄。民事訴訟法第1條前段、第510條分別定
    有明文。次按依一定之事實，足認以久住之意思，住於一定
    之區域者，即為設定其住所於該地，為民法第20條所明定，
    是我國民法關於住所之設定，兼採主觀主義及客觀主義之精
    神，必須主觀上有久住一定區域之意思，客觀上有住於一定
    區域之事實，該一定之區域始為住所，故住所並不以登記為
    要件。又戶籍法為戶籍登記之行政管理規定，戶籍地址乃係
    依戶籍法所為登記之事項，戶籍地址並非為認定住所之唯一
    標準（最高法院93年度臺抗字第393號民事裁定意旨參照）
    。因此，管轄權之有無，為法院應依職權調查之事項，法院
    受理民事事件，應就原告主張之原因事實調查其就該事件有
    無管轄權（最高法院106年度臺抗字第779號民事裁定參照）
    。
四、經查：
（一）聲請人於支付命令聲請狀業已記載相對人之住所為「宜蘭
      縣○○鄉○○路00000號」（見原裁定卷第3頁），經本院函請
      宜蘭縣政府警察局礁溪分局派員實地查訪相對人有無居住
      於系爭礁溪址，相對人於受訪查時稱：因系爭基隆址遭拍
      賣，故租屋於此等語，故查訪結果，相對人確居住於系爭
      礁溪址，此有該局111年7月26日警礁偵字第1110016353號
      函所附查訪紀錄表等件足憑（見本案卷第35、37頁）。
（二）另經本院函請基隆市警察局第四分局派員實地查訪相對人
      有無居住於系爭基隆址，查訪結果為該址無人居住，此有
      該局111年7月27日基警四分三字第1110410294號函所附查
      訪查紀錄表等件為證（見本案卷第39、41頁）。
（三）綜上所述，相對人主觀上有久住於系爭礁溪址之意思，客
      觀上有住於該址之事實，故系爭礁溪址始為相對人之住所
      ，本院即非無管轄權法院。原裁定不及審查於其裁定後，
      聲請人始提出之資料及前述查訪內容，故應將原裁定廢棄
      ，另由本院司法事務官更為適當之處理。
五、依民事訴訟法第240條之4第3項前段，裁定如主文。
中　　華　　民　　國　　111 　年　　8 　　月　　1 　　日
                  民事庭  法  官  伍偉華
以上正本係照原本作成。
如對本裁定抗告須於裁定送達後10日內向本院提出抗告狀，並繳
納抗告費新臺幣1,000元。
中　　華　　民　　國　　111 　年　　8 　　月　　1 　　日
                          書記官  邱信璋